【裁判字號】    90,訴,1451
【裁判日期】    900810
【裁判案由】    竊盜等
【裁判全文】
x灣台中地方法院刑事判決                          九十年度訴字第一四五一號
    公  訴  人  台灣台中地方法院檢察署檢察官
    被      告  丁○○
右列被告因偽造文書等案件，經檢察官提起公訴（九十年度偵字第八二七二號），本
院判決如左：
    主    文
丁○○連續攜帶兇器竊盜，處有期徒刑陸月，如易科罰金，以佰元折算壹日；又行
使偽造私文書，足以生損害於公眾及他人，處有期徒刑月，如易科罰金，以佰元
折算壹日，在內政部警政署國道公路警察局舉發道路交通管理事件存根聯張（公警
局交字第Z00000000號、Z00000000號、Z00000000號）填單單位章戳欄上偽造「丙○
○」之署押各壹枚，均沒收。應執行有期徒刑捌月，如易科罰金，以佰元折算壹日
，在內政部警政署國道公路警察局舉發道路交通管理事件存根聯張（公警局交字第
Z00000000號、Z00000000號、Z00000000號）填單單位章戳欄上偽造「丙○○」之署
押各壹枚，均沒收。
    事    實
一、丁○○前曾於民國（下同）八十二年五月十七日因詐欺罪，經本院判處罰金六千
    元，如易服勞役以六個月比例折算，於八十二年六月十四日判決確定，於八十二
    年九月七日繳納罰金執行完畢。詎仍不知悔改，緣自己所有車牌號碼ＭＫ－二０
    九八號自小客車（引擎號碼5K0000000號） ，因交通違規遭查扣車牌（於八十九
    年三月二十一日註銷），竟基於意圖為自己不法所有之概括犯意，於八十九年七
    月初某日凌晨一、二時許，攜帶其所有客觀上足供行兇之板手一支（未扣案），
    至台中縣豐原市○○街豐田國小附近，持上開板手竊取乙○○所有停放該處之車
    牌號碼ＯＴ－八二八二號自小客車之車牌兩面，得手後離去，隨即至豐原市○○
    路口前，持上開板手竊取王慶霖所有停放該處之車牌號碼ＲＭ－九０二六號車牌
    兩面，得手後離去。嗣丁○○於八十九年九月三十日（農曆九月三日）某時，在
    台中縣豐原市中正公園，將前開所竊得之ＲＭ－九０二六號車牌，改懸在自己所
    有之前開自小客車上。嗣於八十九年十一月二十三日凌晨三時許，丁○○駕駛該
    懸掛ＲＭ－九０二六號車牌自小客車行經國道高速公路大雅交流道北上時，為內
    政部警政署國道公路警察局員警發覺有異，予以開單告發，丁○○為免遭受裁罰
    ，竟另行基於偽造文書之接續犯意，在員警所製發之「舉發違反道路交通管理事
    件通知單」存根聯三張（公警局交字第Z00000000號，未帶駕照；公警局交字第
    Z00000000號 ，使用註銷號牌行駛公路、號牌借供ＭＫ－二０九八號使用行駛公
    路；公警局交字第Z00000000號 ，無牌無照行駛公路。公訴人起訴書僅載明公警
    局交字第Z00000000號者 。）之填單單位章戳欄上，接續偽造其弟「丙○○」之
    署押各一枚後，再將之交付開單之員警，足以使道路交通監理機關誤認「丙○○
    」即為真正之違規人而對之裁罰，且對交通違規事件統計之失其正確性、使丙○
    ○遭受裁罰，而生損害於道路交通監理機關、「丙○○」。嗣於九十年農曆年間
    ，丁○○復行將前開所竊得之ＯＴ－八二八二號車牌，改懸在自己之前開自小客
    車上，再於九十年五月五日下午五時三十分許，駕駛該縣掛ＯＴ－八二八二號車
    牌之自小客車，行經台中縣豐原市○○○路與田心路口時，為警查獲，並在該自
    小客車上查獲前開內政部警政署國道公路警察局「舉發違反道路交通管理事件通
    知單」公警局交字第Z00000000號通知聯一張，始查知上情。
二、案經台中縣警察局移送台灣台中地方法院檢察署檢察官偵查起訴。
    理    由
一、右開事實，業據被告丁○○於警、偵訊及本院審理時，坦承不諱，核與被害人乙
    ○○及證人甲○（為王慶霖之姐姐）於警訊時指訴情節大致相符，復有物認領
    保管單一紙、車牌尋獲電腦輸入單一紙、車輛竊盜、車牌失竊資料個別查詢報表
    －查詢車輛認可資料一紙、車籍作業系統－查詢認可資料三紙、內政部警政署國
    道公路警察局製發之「舉發違反道路交通管理事件通知單」存根聯影本三張（公
    警局交字第Z00000000號、Z00000000號、Z00000000號 ，公訴人起訴書僅載明公
    警局交字第Z00000000號者 ，且誤載為台中縣警察局舉發）附卷可稽。事證明確
    ，被告右揭犯行，洵堪認定。
二、(一)按被告係攜帶客觀足供行兇之板手一支分別竊取車牌號碼ＯＴ－八二八二號車
    牌兩面、車牌號碼ＲＭ－九０二六號車牌兩面，核係犯有二次刑法第三百二十一
    條第一項第三款之加重竊盜罪。公訴意旨認應依刑法第三百二十條第一項之竊盜
    罪處斷，尚有未洽，惟起訴事實相同，爰依法變更起訴法條，併予敘明。被告先
    後二次犯行，時間緊接，犯罪構成要件相同，顯係基於概括之犯意為之，為連續
    犯，依刑法第五十六條之規定以一罪論。(二)又查被告偽簽「丙○○」之署押於內
    政部警政署國道公路警察局舉發道路交通管理事件存根聯（公警局交字第Z00000
    000號、Z00000000號、Z00000000號） ，核其性質已含有收到該通知單之意思，
    而屬收據之性質，自屬偽造私文書之行為，而被告持該偽造之私文書交付與取締
    之警員，以明確有收到通知單，警員作為取締回執，則被告所為，自屬對該私文
    書之內容有所主張，均足以生損害於「丙○○」及道路交通監理機關，故核被告
    所為係犯刑法第二百十六條、第二百十條之行使偽造私文書罪名；其偽造之低度
    行為應為行使之高度行為所吸收，應依行使偽造私文書罪處斷；又被告偽造「丙
    ○○」署押之行為之行為乃其偽造私文書之階段行為，不另論罪。公訴人認被告
    尚應另構成第二百十七條第一項之偽造署押罪，尚有未洽，附予敘明。被告在同
    一查獲時日，先後在內政部警政署國道公路警察局舉發道路交通管理事件存根聯
    三張（公警局交字第Z00000000號、Z00000000號、Z0 0000000號）上偽造「丙○
    ○」署押各一枚之行為，係利用同一機會，在同一時段就同一犯罪構成事實，本
    於單一犯意接續進行，以實現一犯罪構成要件之單一行為，為接續犯，應以一罪
    論。又公訴人起訴事實雖未敘及被告在內政部警政署國道公路警察局舉發道路交
    通管理事件存根聯二張（公警局交字第Z00000000號、Z00000000號）上偽造「丙
    ○○」署押各一枚之犯行，然該部分事實與公訴人起訴之犯罪事實既具接續犯裁
    判上一罪關係，應為起訴效力所及，自在本院所得審理之範圍。(三)被告所犯刑法
    第三百二十一條第一項第三款之攜帶兇器竊盜罪、第二百十六條、第二百十條之
    行使偽造私文書罪二罪之間，犯意各別，行為互殊，應予分論併罰。(四)爰審酌被
    告已有詐欺之不良素行，猶不知悔改，僅因所有自小客車車牌遭查扣，為求繼續
    使用車輛，竟竊取他人所有之車牌，嗣為警方查獲時，為免遭裁罰竟偽造自己弟
    弟之署押於交通違規舉發單上，助長社會盜贓之風氣，及損害道路交通監理機關
    及自己之弟弟，惟念其犯後尚能坦承犯行，態度良好，且所竊取財物之價值，並
    部分業已由被害人具狀領回等一切情狀，分別量處如主文所示之刑，及諭知易科
    罰金之折算標準，並定其應執行刑及易科罰金之折算標準，以資懲儆（查被告行
    為後，刑法第四十一條業已於九十年一月十日修正公布，同年月十二日生效，修
    正後刑法第四十一條第一項前段規定「犯最重本刑為五年以下有期徒刑以下之刑
    之罪，而受六個月以下有期徒刑或拘役之宣告，因身體、教育、職業、家庭之關
    係或其他正當理由，執行顯有困難者，得以一元以上三元以下折算一日，易科罰
    金。」，與修正前刑法第四十一條規定「犯最重本刑為三年以下有期徒刑以下之
    刑之罪，受六個月以下有期徒刑或拘役之宣告，因身體、教育、職業、家庭之關
    係，執行顯有困難者，得以一元以上三元以下折算一日，易科罰金。」不同。比
    較新舊法結果，以新法較有利於行為人，故依刑法第二條第一項前段規定，本件
    自應適用裁判時之法律即修正後刑法第四十一條第一項前段之規定，併此敘明。
    ）。(五)至於被告於內政部警政署國道公路警察局舉發道路交通管理事件存根聯三
    張（公警局交字第Z00000000號、Z00000000號、Z00000000號 ）填單單位章戳欄
    上偽造「丙○○」之署押各一枚，其行為雖係構成偽造文書罪，然此項罪名之成
    立，並不變更該偽造署押之性質，自仍應依刑法第二百十九條之規定，予以宣告
    沒收（最高法院六十九年度臺上字第四一九七號刑事判決意旨參照）。至於被告
    竊取車牌所使用之板手一支，因未扣案，未免將來執行之困難，不予宣告沒收，
    附予敘明。
據上論斷，應依刑事訴訟法第二百九十九條第一項前段、第三百條，刑法第二條第一
項前段、第五十六條、第三百二十一條第一項第三款、第二百十六條、第二百十條、
第四十一條第一項前段（修正後）、第二項、第五十一條第五款、第二百十九條，罰
金罰鍰提高標準條例第二條，判決如主文。
中      華      民      國    九十      年      八      月      十      日
                                台灣台中地方法院刑事第四庭
                                    法  官  顏    世    傑
右正本證明與原本無異。
如不服本判決，應於判決送達後十日內，向本院提出上訴狀（應附繕本）。
                                    書記官
中      華      民      國    九十      年      八      月     十三     日
附錄本案論罪科刑法條：
刑法第三百二十一條第一項第三款：
  犯竊盜罪而有左列情形之一者，處六月以上五年以下有期徒刑：
  三  攜帶兇器而犯之者。
刑法第二百十六條：
  行使第二百十條至第二百十五條之文書者，依偽造、變造文書或登載不實事項或使
  登載不實事項之規定處斷。
刑法第二百十條：
  偽造、變造私文書，足以生損害於公眾或他人者，處五年以下有期徒刑。


司法院資訊處製作；財團法人民間司法改革基金會備份。
